臺灣臺北地方法院刑事判決　　　　　　　 94年度易字第990號
公　訴　人　臺灣臺北地方法院檢察署檢察官
被　　　告　任詩傑實業有限公司
兼 代 表人　乙○○
被　　　告　中國龍唱片事業有限公司
兼 代 表人　丙○○
共　　　同
選任辯護人　李漢鑫律師
上列被告等因違反著作權法案件，經檢察官提起公訴（94年度調
偵字第91、99號），本院判決如下：
    主  文
乙○○、丙○○、任詩傑實業有限公司、中國龍唱片事業有限公
司均無罪。
    理  由
一、公訴意旨略以：被告乙○○係設在臺北市○○區○○街284
    巷36弄24號1樓「任詩傑實業有限公司」（下稱任詩傑公司
    ）之負責人，丙○○係設在同上址「中國龍唱片事業有限公
    司」（下稱中國龍公司）之負責人，其二人明知「武士」為
    大韓民國CJ ENTERTAINMENT公司（下稱CJ ENTERTAINMENT公
    司）享有著作權之視聽著作，並專屬授權予龍祥育樂多媒體
    股份有限公司（下稱龍祥公司），未經上開著作權人之同意
    ，不得擅自輸入著作原件或其重製物，若未經同意擅自從國
    外平行輸入，依著作權法第87條第4款規定，應視為侵害著
    作權。詎乙○○與丙○○竟共同基於意圖營利之犯意聯絡，
    自民國93年3月間起，向香港現代音像有限公司（下稱香港
    現代公司）購入上開視聽著作光碟，且未經上開著作權人同
    意，即平行輸入之上述光碟，之後並以移轉所有權之方法，
    販售該著作重製物予全台各大賣場而散布予不特定之顧客，
    因認被告乙○○、丙○○涉犯修正前著作權法第91條之1第1
    項、第3項之意圖營利而以移轉所有權之方法散布光碟而侵
    害他人之著作財產權罪。而乙○○、丙○○因執行業務而違
    反上開法條，則被告任詩傑公司、中國龍公司即應依修正前
    著作權法第101條第1項之規定，科以同法第91條之1第1項、
    第3項之罰金刑。
二、按犯罪事實應依證據認定之，無證據不得認定犯罪事實；又
    不能證明被告犯罪者，應諭知無罪之判決，刑事訴訟法第15
    4 條第2 項、第301 條第1 項分別定有明文。再按，刑事訴
    訟法上所謂認定犯罪事實之證據，係指足以認定被告確有犯
    罪行為之積極證據而言，如未能發現相當證據或證據不足以
    證明，自不能以推測或擬制之方法，以為裁判基礎。而刑事
    訴訟上證明之資料，無論其為直接或間接證據，均須達到通
    常一般之人均不致有所懷疑，而得確信其為真實之程度，始
    得據為有罪之認定，若關於被告是否犯罪之證明未能達此程
    度，而有合理懷疑之存在，致使無從形成有罪之確信，根據
    「罪證有疑，利於被告」之證據法則，即不得遽為不利被告
    之認定，復有最高法院29年上字第3105號、76年台上字第49
    86號判例可資參照。其次，行為非出於故意或過失者，不罰
    。過失行為之處罰，以有特別規定者為限。行為人對於構成
    犯罪之事實，明知並有意使其發生者，為故意。預見其發生
    並不違背其本意者，以故意論，刑法第12條、第13條亦規定
    甚明。而公訴人認為上述被告涉犯之罪名，均無處罰過失之
    規定，故被告等之行為，除非符合前述故意之主觀要件，否
    則亦與前述構成要件不符。
三、本件公訴意旨認定被告等涉有前述罪嫌，係以告訴代理人甲○○之指述、進口報單及海關進出口貨物稅費繳納證兼匯款
    申請書、版權合約書、公證證明書及本案相關之不起訴處分
    書，為其主要論據。訊據被告均堅決否認有何違反著作權法
    之犯行，辯稱：因著作權之授權範圍欠缺公示之機制，故著
    作權人與被授權者之授權內容、範圍、是否為專屬授權等節
    ，一般人實在難以窺知，被告輸入之產品係屬真品，並非盜
    版品，故被告無法依照經驗或從外觀上區辨出是否有違法之
    情形。再被告在93年3月24日引進「武士」影片時，告訴人
    龍祥公司根本尚未發行「武士」之視聽著作。而被告係向香
    港現代公司購入「武士」光碟，依照被告與香港現代公司之
    契約，該公司必須提供合法之商品給被告，被告信賴香港現
    代公司為香港最大電視及娛樂公司，不會提供違法之商品給
    被告，故被告方透過正常管道銷貨給「玫瑰」、「大眾」、
    「新學友」等大唱片行，並出具商品保證書允諾被告會負所
    有之法律責任。而各該唱片行業者亦未告知市面上已有「武
    士」之光碟流通，故被告主觀上確實不知輸入「武士」光碟
    之行為有侵害到龍祥公司之著作權。至龍祥公司雖曾於93年
    3月5日在民生報上刊登有關「武士」之報導，但該篇報導標
    題並非針對「武士」一片，僅在內文中附帶敘述，此與一般
    電影宣傳會連續在各大媒體、電視中披露報導，甚至主動召
    開記者會之情形顯然不同，故被告實難藉此知悉龍祥公司已
    取得授權。再龍祥公司是否取得輸入權或專屬授權，亦有疑
    義等語。而被告丙○○並辯稱：其僅負責公司之會計工作，
    中國龍公司之實際負責人是乙○○，相關決策均由乙○○做
    成等語。經查：
(1)、本案乙○○係依據其代表任詩傑公司／中國龍公司與香港現
    代公司於93年2月27日所簽訂之合約，由香港現代公司出售
    「武士」DVD及VCD予任詩傑公司，而上開「武士」光碟係經
    著作權人合法授權之真品，且係粵語發音中文字幕之版本，
    嗣經乙○○以中國龍公司之名義報關並繳納相關費用後，於
    93年3月24日自香港輸入上開視聽著作之光碟，輸入之後分
    別以VCD每片約新台幣（下同）270元，DVD每片約350元之價
    格，鋪貨至「玫瑰」、「大眾」、「新學友」、「光南」等
    唱片行及大賣場，並由乙○○代表任詩傑公司出具商品責任
    保證書給各賣場，表示所提供之產品無侵權仿冒行為，該公
    司願負完全之法律責任。發生本案後，被告即將上述光碟下
    架，並以中國龍公司之名義退還給香港現代公司等情，業據
    被告提出任詩傑公司／中國龍公司與香港現代公司簽訂之合
    約書、經香港之公證人認證之文件、香港現代公司之登記註
    冊證書、香港現代公司發票明細、海關進出口貨物稅費繳納
    證兼匯款申請書、進口報單、香港現代公司網頁介紹內容、
    出口報單、任詩傑公司出售給唱片行之月結單、各該賣場出
    售「武士」光碟之發票各1份在卷可稽（93年度他字第6839
    號卷第32至62、68至72、89至98頁，93年度偵字第18249號
    卷第22至27、第92至100頁，本院卷二第49、57頁），且經
    告訴代理人甲○○於本院準備程序時所是認（本院卷二第28
    至29頁），自堪認定屬實。
(2)、是乙○○以任詩傑公司／中國龍公司名義所輸入之「武士」
    VCD與DVD，既屬經著作權人合法授權製作之真品，則其等輸
    入之行為，是否有侵害龍祥公司之著作財產權，自應視龍祥
    公司被專屬授權之範圍為何？方能判定。再按，著作財產權
    讓與之範圍依當事人之約定；其約定不明之部分，推定為未
    讓與，修正前（即92年7月9日修正公布之）著作權法第36條
    第3項定有明文。且著作權法82年4月24日修正87條第4款為
    「未經著作財產權人同意而輸入著作原件或其重製物者，視
    為侵害著作權或製版權」之立法理由，即係為加強保護著作
    財產權人及製版權人之權益，以擬制之立法體例，間接賦予
    著作財產權人專屬輸入權。查本件龍祥公司提出之版權合約
    書中（中譯本），約定由CJ ENTERTAINMENT公司將「武士」
    影片之台灣地區版權獨家授權予龍祥公司。地區係台灣、期
    限自簽約起（即92年10月15日起）7年，發音為韓語發音，
    中文對白或中文發音，發行之順序依次為院線、非院線、錄
    影帶（包含VHS- CASSETTE、DVD、VCD）等內容，有該合約
    書1份在卷為憑（93年度偵字第18249號卷第72至82頁）。是
    龍祥公司取得之授權範圍，既明確記載屬於「韓語發音、中
    文對白或字幕」之「武士」影片，而與任詩傑、中國龍公司
    輸入，經合法授權之「粵語發音、中文字幕」影片，兩者版
    本不同，且因發音之不同，所吸引之顧客與銷售對象即可有
    所區隔，則任詩傑、中國龍公司輸入上述版本之「武士」影
    片真品，是否有侵害到龍祥公司取得之專屬授權權利，即有
    疑問。再參酌龍祥公司取得之專屬權利，係在台灣地區發行
    「武士」之院線、非院線、錄影帶（包含VHS-CASSETTE、DV
    D、VCD）影片之權利，上開版權合約書中既未提及「輸入權
    利」之部分，則他人自國外輸入真品，是否會侵害到龍祥公
    司之專屬授權權利，亦值懷疑。至於龍祥公司雖於本案案發
    後，提出CJ ENTERTAI NMENT公司於93年9月16日簽署之公證
    書，證明龍祥公司係唯一且獨家擁有「武士」影片之電影、
    錄影系統、電視台灣地區版權之公司，有公證證明書（中譯
    本）及韓文版各1份在卷可參（93年度他字第6839號卷第80
    至86頁），但告訴代理人甲○○於93年11月17日檢察官偵訊
    時，表示：我們再向韓國確認過，怕他們有重複授權，所以
    提出該份公證書譯本及原本（同上卷第79頁）。是上開公證
    書既係案發後再行確認之文件，可見依原本授權文件之內容
    ，確實有授權範圍不甚明確之處，故龍祥公司亦不敢斷定CJ
    ENTERTAINMENT公司是否有重複授權之情事，至CJ  ENTERTA
    INMENT公司固於爭議發生後，確認龍祥公司係台灣地區之唯
    一授權發行公司，然此亦有可能係經CJ ENTERTAINMENT公司
    與各該被授權人達成商業上協議之結果，尚無法以此反推案
    發當時龍祥公司確為唯一之發行公司。況且，上開公證書中
    仍未明確提及授權「版本」及「輸入權利」之問題，故任詩
    傑與中國龍公司輸入之「武士」光碟，是否侵害龍祥公司之
    著作財產權，仍有商榷之餘地。
(3)、其次，乙○○於93年3月24日申請報關輸入「武士」光碟片
    之前，龍祥公司對於上開影片所做之唯一宣傳工作，係於93
    年3月5日在民生報上刊登相關之報導。而該篇報導之大標題
    係「兄弟元彬張東建可望月底登台」，而字體顯然縮小數倍
    之子標題則係「韓流接力襲台／武士／我老婆是老大2／主
    打章子怡」，在內文長達四段之篇幅中，僅有3句話中提到
    「武士」，且極大篇幅之劇照為「我老婆是老大2」，「武
    士」僅有極小篇幅之圖示，有該份報紙之原版影本1張附卷
    可考（本院卷二第58頁）。是龍祥公司僅在單一之平面媒體
    上，以極不醒目之方式刊登龍祥公司即將發行「武士」影片
    之報導，其餘影片介紹及演員張東建之介紹，均與「武士」
    無關，則上舉實與一般影片宣傳時，會同時在各大電子媒體
    、報章雜誌上報導，並邀請主演明星到場召開記者會等方式
    顯然不同。而著作權之授予及授權之範圍，因涉及商業秘密
    或利益之問題，本與有公示制度之專利、商標權不同，故一
    般人難以窺知被授權人及被授權之範圍，以避免自己觸法。
    是龍祥公司上開宣傳之報導，尚不足以使乙○○或任詩傑公
    司、中國龍公司之相關員工，知悉該公司業已取得授權之事
    實。再者，龍祥公司雖於93年3月29日取得行政院新聞局出
    具之「武士」影片准演執照，並於同年4月5日在院線上映，
    有准演執照及報紙影本各1份在卷可查（本院卷一第28至30
    頁），然此均係在任詩傑與中國龍公司輸入「武士」光碟之
    後之事，故乙○○在決定輸入上述光碟當時，尚無法透過上
    開文件知悉龍祥公司取得授權之事。
(4)、再者，前述任詩傑公司／中國龍公司（甲方）與香港現代公
    司（乙方）簽立之合約中載明：合約標的係甲方所製作出版
    之「中國龍唱片」及「時尚唱片」全部出版品；乙方所自行
    製作出版之「MODERN AUDIO LTD」全部出版品及其他乙方已
    「合法」取得代理與經銷權之音像出版品；又香港現代公司
    為具有知名度之公司，其提供給任詩傑與中國龍公司之「武
    士」影片，亦屬經合法授權之真品，業據告訴代理人是認如
    前，故被告辯稱其等信賴香港現代公司之商譽，故輸入該公
    司提供之商品，且該等商品既係真品，外觀上有明確標出製
    作及出版公司，復與盜版品包裝品質粗劣、價格較為低廉之
    情形不同，故乙○○在主觀上難以認知香港現代公司販售之
    「武士」光碟，係業經他人取得版權之影片，自屬可採。又
    任詩傑與中國龍公司自香港輸入上開影片光碟後，分別以VC
    D每片約270元，DVD每片約350元之價格，鋪貨至「玫瑰」、
    「大眾」、「新學友」、「光南」等唱片行及大賣場，並由
    乙○○代表任詩傑公司出具商品責任保證書給各賣場，表示
    所提供之產品無侵權仿冒行為，該公司願負完全之法律責任
    。則乙○○選擇鋪貨之通路，均係國內具有知名度之視聽光
    碟零售商家，且以與真品相當之價格出售，並出具產品責任
    保證書，顯見乙○○之心態乃確信其提供之商品合法無疑，
    才未選擇向不具商譽之小型商家、路邊攤或夜市，以不附保
    證書之方式，用較低之價格鋪貨，以避免事後相關法律問題
    之追訴。再參酌本案爭議發生後，乙○○選擇以任詩傑與中
    國龍公司之名義，委託律師發函給龍祥公司，表示其公司購
    入之商品係合法平行輸入之商品，並請龍祥公司向香港現代
    公司查明是否確有合法授權，同時並先將商品予以下架，有
    憲騰法律事務所93年4月29日律師函1份在卷可參（93年度他
    字第6839號卷第63至64頁）。可見乙○○當時並無畏罪心虛
    之情形，反而欲積極釐清其係合法授權人之事實。況且，乙○○輸入之「武士」影片，於發生本案後又出口至香港現代
    公司，復已如前述，由此益見香港現代公司亦認同乙○○並
    無侵害他人權利之犯意，方會同意乙○○退貨並予收受。
(5)、縱上所述，乙○○係任詩傑與中國龍公司之實際負責人，其
    以上開兩公司名義輸入「武士」之光碟時，主觀上認為上開
    商品係合法重製、發行之影片，其不知、亦無法預見「武士
    」在台灣地區之發行權利係屬龍祥公司所有，且乙○○輸入
    上開光碟真品之行為，是否有侵害到龍祥公司被專屬授權之
    權利，亦有商榷之餘地。再參酌本案並無相關證據足以證明
    丙○○有參與本案「輸入」行為之決策。至於公訴人所提之
    前述證據，僅能證明龍祥公司取得在台獨家發行「武士」（
    韓文發音、中文字幕或中文對白）影片之權利，以及乙○○
    將上述光碟販售給「玫瑰」等唱片行之事實。此外，並無其
    他之積極證據，足以證明乙○○及丙○○主觀上知悉其等輸
    入之「武士」光碟，係侵害他人著作權之影片，卻仍決定輸
    入並販賣予各商家，並使本院達到確信，故揆諸前開法律規
    定及判例意旨，自應為乙○○、丙○○2人，與其等分別代
    表之公司均無罪之諭知。
據上論斷，應依刑事訴訟法第301條第1項，判決如主文。
本案經檢察官孟令士到庭執行職務。
中　　華　　民　　國　　94　　年　　12　　月　　30　　日
　　　　　　　　　刑事第三庭    審判長法　官　林恆吉
                                      法  官  王幸華
                                      法  官  游士珺
上正本證明與原本無異。
如不服本判決，應於判決送達後10日內向本院提出上訴狀（應抄
附繕本）。告訴人或被害人如對於本判決不服者，應具備理由請
求檢察官上訴，其上訴期間之計算係以檢察官收受判決正本之日
期為準。
                                      書記官  林素霜
中　　華　　民　　國　　95　　年　　1　　月　　2　　日
